臺灣高雄地方法院民事判決　　　　　　 100年度保險字第24號
原　　　告　秦丕俊
　　　　　　秦昌國
共　　　同　羅佩秦
訴訟代理人
被　　　告　日日興交通運輸有限公司
法定代理人　趙志能
被　　　告　新光產物保險股份有限公司
法定代理人　吳昕紘
訴訟代理人　王昱程
當事人間給付保險金事件，本院民國100 年8 月1 日言詞辯論終
結，判決如下：
  主  文
原告之訴駁回。
訴訟費用由原告負擔。
  理  由
一、原告主張：原告秦丕俊前以其所有之車牌號碼561-ZD號營業
    用大貨車（原車牌號碼為491-JA，下稱系爭車輛）靠行於被
    告日日興交通運輸有限公司（下稱日日興公司），並由被告
    日日興公司以系爭車輛車主之名義擔任被保險人，向被告新
    光產物保險股份有限公司（下稱新光公司）投保第三人責任
    險及僱主責任險，雙方約定保險期間自民國97年9 月17日中
    午12時起至98年9 月17日中午12時止（保單號碼為1303第97
    CBP000000-0 號，下稱系爭保險契約），保險費則由原告秦
    丕俊負責繳納，原告秦丕俊應屬受僱於被告日日興公司之人
    。嗣原告秦丕俊於上開契約期間內之98年1 月1 日凌晨2 時
    許，駕駛系爭車輛搭載原告秦昌國，沿國道1 號中線車道由
    南往北行使，途經國道1 號北向車道254 公里+700公尺處，
    因訴外人周俊宗駕駛駕駛車號RX-620號營業用半聯結車，超
    速且未注意車前狀況，而自後追撞原告秦丕俊所駕系爭車輛
    ，致原告秦丕俊受有肺部挫傷出血、左手肱骨骨折、頭部外
    傷、頭皮撕裂傷、骨盆裂傷及左手中指肌腱斷裂等傷害，原
    告秦昌國則受有右手深割傷併第2 、3 、4 、5 指伸肌腱斷
    裂等傷害（下稱系爭事故）。依原告2 人傷勢所達殘廢等級
    ，原告秦丕俊應可得請領保險金新台幣（下同）35萬元，而
    原告秦昌國則可得請領保險金5 萬元，詎被告日日興公司為
    原告2 人之僱主，本應積極配合使原告得以順利領取保險金
    ，竟與被告新光公司共謀，任被告新光公司違反公平交易法
    及消費者保護法之規定，故意不法阻礙原告領取保險金，而
    為共同侵權行為人，應對原告2 人負連帶賠償責任，而被告
    新光公司既有上開欺罔消費者之顯失公平情事，原告2 人尚
    得請求其給付懲罰性賠償金10萬元，為此爰依民法第184 條
    第1 項前段、第185 條及公平交易法第24條、消費者保護法
    第51條之規定，訴請判令：(一)、被告應連帶給付原告秦丕俊
    35萬元、原告秦昌國5 萬元，及均自起訴狀繕本送達翌日起
    至清償日止，按年息5%計算之利息。(二)、被告新光公司應給
    付原告10萬元及自起訴狀繕本送達翌日起至清償日止，按年
    息5%計算之利息。
二、被告日日興公司未到庭，亦未提出書狀作何聲明或陳述。
三、被告新光公司則以：系爭保險契約係存在於被告日日興公司
    與新光公司之間，原告既非契約當事人，本不得請求被告新
    光公司給付保險金，又依系爭保險契約僱主責任附加條款第
    1 條之規定，被告新光公司僅在被保險人即日日興公司依勞
    動基準法或其他相關法規，對系爭車輛之駕駛員及隨車執行
    職務之人所受體傷、殘廢或死亡結果應負賠償責任，而受賠
    償請求時，始負賠償之責，然本件原告秦丕俊與被告日日興
    公司間係屬靠行關係，並無僱傭契約存在而非屬受僱人，且
    被告日日興公司對原告亦無賠償責任，原告自不得逕予請求
    被告給付保險金。另原告並非系爭契約之消費者，亦無消費
    者保護法第51條懲罰性賠償金之請求權，
    本件原告主張均無理由，爰聲明求為判決原告之訴駁回。
四、兩造不爭執事項：
  (一)、系爭車輛係靠行於被告日日興公司名下，並登記為被告日
      日興公司所有。
  (二)、被告日日興公司以其為被保險人、系爭車輛為保險標的，
      向被告新光公司投保系爭保險契約，並附加雇主責任保險
      ，雙方約定保險期間自97年9 月17日中午12時起至98年9
      月17日中午12時止，其中雇主責任保險部分之每一人殘廢
      保險金為100 萬元。
  (三)、系爭事故發生於系爭保險契約存續期間。
  (四)、原告因系爭事故受有傷害，其中原告秦丕俊術後所遺狀態
      ，經勞工保險局核定達勞工失能給付標準附表第11-40 項
      第13等級及第12-32 項第11等級，合併升等為第10等級之
      殘廢程度；原告秦昌國術後所遺狀態，經勞保局核定已達
      勞工失能給付標準附表第11-49 項第12等級之殘廢程度。
五、本件之爭點為：(一)、被告新光公司拒絕給付保險金是否違反
    公平交易法第24條之規定而不法侵害原告權利？(二)、被告日
    日興公司與新光公司有無共同不法阻撓原告領取保險金而應
    對原告負損害賠償責任？(三)、原告得否請求被告新光公司給
    付懲罰性賠償金？茲分述如下：
  (一)、被告新光公司拒絕給付保險金是否違反公平交易法第24條
      之規定而不法侵害原告權利？
    1.按「除本法另有規定者外，事業亦不得為其他足以影響交
      易秩序之欺罔或顯失公平之行為」，公平交易法第24條定
      有明文，該條文係不公平競爭行為之概括規定，其規定重
      點在於禁止事業有「足以影響交易秩序」之「欺罔或顯失
      公平」之行為，而是否足以影響交易秩序，則應以其行為
      是否妨礙事業相互間自由競爭，及是否足使交易相對人因
      而作對行為人有利之選擇作為判斷原則。
    2.查本件被告新光公司就系爭保險契約所約定之承保範圍，
      依系爭契約第1 條之規定乃「本公司對被保險人所營運使
      用之被保險汽車於保險期間內，發生意外事故或因隨車執
      行職務發生事故致受僱人，遭受體傷、殘廢或死亡，被保
      險人依勞動基準法或其他相關法規應負賠償責任而受賠償
      請求時，本公司對被保險人負賠償之責」；而被保險人對
      第三人應負損失賠償責任確定時，第三人得在保險金額範
      圍內，依其應得之比例，直接向保險人請求給付賠償金額
      ，保險法第94條第2 項雖有明文，惟所謂責任確定，應係
      指終局之確定，如當事人間對應負賠償責任及賠償金額均
      無異議、兩造間達成和解並為保險人所同意，或判決確定
      之情形。本件系爭契約之被保險人即被告日日興公司間與
      原告間是否應依勞動基準法或其他相關法規負賠償責任賠
      償金額為何，於兩造當事人間均尚有爭執，此有被告新光
      公司前開答辯內容可憑，足見本件賠償責任並未得終局之
      確定，則被告新光公司於原告提出給付請求時，基於其主
      觀上之認知，敘明理由並表明拒絕給付之旨，應係屬於其
      維護己身權利之正當行為，縱其所為拒絕給付之理日後經
      法院認有不當或於法不合，其給付義務亦得透過訴訟程序
      予以確認，屆時尚得加計遲延利息以彌補原告之時間損失
      ，故本件實難遽以被告新光公司拒絕逕行理賠即認其有何
      欺罔或顯失公平之行為，而原告權利亦未受有何不法之侵
      害，原告請求被告新光公司依民法第184 條之規定負損害
      賠償責任，係屬無據，不應准許。
  (二)、被告日日興公司與新光公司有無共同不法阻撓原告領取保
      險金而應對原告負損害賠償責任？
      按「當事人主張有利於己之事實者，就其事實有舉證之責
      任」，民事訴訟法第277 條前段定有明文。本件原告固主
      張系爭車輛係靠行於被告日日興公司，故被告日日興公司
      應屬廣義雇主，其本應依勞動基準法第59條、第487 條之
      1 等規定賠償其損失，竟未與原告和解使原告順利領取保
      險金，反與被告新光公司共謀，故意阻礙原告領取保險金
      云云，惟被告新光公司於其給付義務確定前拒絕給付保險
      金，並無任何不法情事業如前述，而被告日日興公司若對
      己身之賠償責任尚有疑問，亦無必為和解或承諾賠償之義
      務，況原告就被告日日興公司究係以何種不法手段，故意
      阻礙原告行使領取保險金權利，並未舉證以實其說，自難
      採信，是原告請求被告日日興公司就其不法阻撓原告領取
      保險金之行為負損害賠償，於法亦有未合，而不應准許。
  (三)、原告得否請求被告新光公司給付懲罰性賠償金？
      按「依本法所提之訴訟，因企業經營者之故意所致之損害
      ，消費者得請求損害額三倍以下之懲罰性賠償金；但因過
      失所致之損害，得請求損害額一倍以下之懲罰性賠償金」
      ，消費者保護法第51條定有明文，惟本件原告依民法第18
      4 條、第185 條之規定請求並無理由已如前述，被告新光
      公司即無故意或過失可言，已難認有原告所稱消費者保護
      法第51條規定之適用，本件原告請求被告新光公司給付懲
      罰性賠償金10萬元，自無理由。
  (四)、綜上，本件被告新光公司及日日興公司於給付原告之責任
      內容尚未確定前，未與原告達成和解或承諾理賠，均係其
      等權利之正當行使，而無何違反法令致原告權利受不法侵
      害之情事，原告請求被告2 人連帶賠償原告秦丕俊35萬元
      、秦昌國5 萬元及其遲延利息，係屬無據，而被告新公光
      司既無故意過失可言，自無按消費者保護法第51條給付懲
      罰性賠償金之義務，原告此部分請求亦無理由，均應予已
      駁回。
六、本件為判決基礎之法律關係已臻明確，兩造其餘主張及攻擊
    防禦方法，核於判決結果不生影響，無庸一一論列，附此敘
    明。
七、據上論結，本件原告之訴為無理由，依民事訴訟法第78條，
    判決如主文。
中    華    民    國  100     年    8     月    15    日
                    民事第二庭法  官  謝  雨  真
以上正本係照原本作成。
如對本判決上訴，須於判決送達後20日內向本院提出上訴狀。如
委任律師提起上訴者，應一併繳納上訴審裁判費。
中    華    民    國  100     年    8     月    15    日
                              書記官  解  景  惠